【裁判字號】    92,自更緝,215
【裁判日期】    920429
【裁判案由】    詐欺
【裁判全文】
臺灣臺中地方法院刑事判決                      九十二年度自更緝字第二一五號
    自  訴  人  乙○○
    被      告  甲○○
右列被告因詐欺案件，經自訴人提起自訴，本院判決如左：
    主  文
甲○○連續意圖為自己不法之所有，以詐術使人將本人之物交付，處拘役伍拾日，如
易科罰金，以佰元折算壹日。
    事  實
一、甲○○於民國八十八年間對外負債約有新臺幣（下同）數十餘萬元，惟無力清償
    債務，為清償先前之債務，乃基於意圖為自己不法所有之概括犯意，先於八十八
    年十一月八日在臺中縣太平市某超級市場，向乙○○借貸四萬元，並開立同面額
    之本票一張交予乙○○，言明一月後還款，使乙○○陷於錯誤而交付四萬元。後
    於翌日再於同一地點向乙○○借貸一萬元，並交付同面額之本票一張，言明一月
    後還款，使乙○○信以為真而交付一萬元。迄至八十八年十二月中旬，上開二張
    本票付款日屆至，甲○○復持發票人為王秀卿、面額為五萬八千元、發票日為八
    十九年一月十五日、付款銀行為華南商業銀行臺中港路分行之支票一張，向乙○
    ○佯稱此為其作木工領得之工資，要求乙○○再給付八千元，使乙○○陷於錯誤
    而再交付八千元予甲○○，合計借貸金額為五萬八千元。嗣於八十九年一月十五
    日，乙○○至銀行提示上開支票，銀行表示印鑑不符而無法兌領，經向甲○○詢
    問後，甲○○謊稱不知情，乃又持另一張發票人為顏孟宏、面額為十二萬元、發
    票日為八十九年七月十日、付款銀行為臺灣省合作金庫北屯支庫之支票交予乙○
    ○作為擔保，翌日乙○○再向銀行查詢該張支票之信用狀況，始知其已拒絕往來
    ，再與甲○○聯絡，其避不見面，至此始知受騙。
二、案經乙○○提起自訴。
    理  由
一、訊據被告甲○○對其於上開時地向自訴人乙○○妹借貸右揭金額之事實供認不諱
    ，惟矢口否認有詐欺之故意，辯稱：伊不知道王秀卿之支票，是有問題的票據，
    該支票是在伊交給自訴人時的前二天，在臺中縣沙鹿鎮中國商業銀行，一位陳先
    生交給伊的，這是伊之工資，伊不認識汪秀卿，至於陳先生本名及住址伊不知道
    ，另有關顏孟宏是伊家裡出租房屋之房客，該張支票是他給我母親的票，我母親
    再交給我的云云。惟查：
（一）被告於右揭時地共向自訴人借款五萬八千元，迄今仍未返還之事實，業據被告
      於本院審理時供述明確，核與自訴人於本院審理時指述內容相符，復有自訴人
      所提出之本票及支票各二張、退票理由單一紙在卷足佐，此部分之事實洵堪認
      定。又被告於本院九十二年四月十五日審理時供承：伊借款當時負債數十萬元
      等語，而被告自借款迄今已逾三年多，均未清償上開債務，足見其於借款時，
      即己陷於無力清償債務之境地，但其仍隱瞞上開情節，向自訴人借款，使自訴
      人陷於錯誤而交付款項五萬八千元，其有為自己不法所有之意圖甚明。
（二）一名自稱汪秀卿之女子，於八十七年十月三日至華南商業銀行臺中港路分行，
      辦理支票存款開戶手續之事實，固有上開分行八十九年十一月十三日（八九）
      華中港字第一七三號函附卷可按。惟依其之身分證統一編號向戶政機關查詢，
      查得該統一編號所屬之人，姓名為江姿玲，住所為臺北縣三重市○○路（為保
      護案外人之隱私，實際住址詳見本院八十九年度自字第四二四號卷第三十三頁
      ），且依現行戶籍資料查無汪秀卿戶籍等情，有臺中市西區戶政事務所答覆表
      二份（其中一份見前述之第三十二頁，另一份見臺灣高等法院臺中分院八十九
      年度抗字第九四五號卷第二十一頁）在卷可參，均與被告汪秀卿之年籍、住址
      不符。臺灣高等法院臺中分院再依被告汪秀卿在身分證影本上所載，其現在戶
      籍地之前設籍地─臺北市○○區○○路九巷十八弄十號向戶政機關查詢，臺北
      市士林區戶政事務所答覆：經以電腦及查本轄永平街（本轄無永平路門牌）九
      巷十八弄四號，均無汪秀卿現除戶戶籍資料一節，亦有該事務所之答覆表一份
      附卷可憑（見該院卷第二十五頁），且該事務所並附一份臺北市政府民政局之
      函文說明：有十一人之票據資料及國民身分證影印本均載明設籍於臺北市○○
      區○○路九巷十八弄十號，其出生年月日均為五十七年十一月七日，惟臺北市
      並無編訂該門牌號碼，經研判應詐騙集團偽造戶籍資料及相關證件所從事之詐
      騙行為等語（見該院卷第二十六頁）。又本院以「汪秀卿」之姓名，自法務部
      之戶役政連結作業系統查詢全國所有姓名為汪秀卿之年籍資料（見本院九十年
      自更字第九號卷第九至十一頁），亦均無與自訴人所自訴之被告汪秀卿相同年
      籍者。綜上可知，該「汪秀卿」應屬詐騙集團所虛構之姓名，藉以向華南銀行
      臺中港路分行辦理支票存款開戶手續後，再持該支票作為詐騙之方法，實際上
      並無其人存在。
（三）被告於本院八十九年七月十日審理時辯稱：該張汪秀卿之支票，是伊之業主張
      小姐拿給伊的，伊再將該張支票交給自訴人云云（見本院八十九年度自字第四
      二四號卷第十九頁），然其於本院九十年三月十三日審理時復又改稱：這是一
      位陳先生交給伊的云云（見本院八十九年度自更字第九號卷第二十二頁），其
      前後陳稱矛盾不一，實難採信。被告對該張汪秀卿名義之支票來源交待不清，
      且該張支票亦係詐欺集團假造姓名而申請之支票，綜合上開事證，足認被告交
      付該張假冒姓名之支票予自訴人時，即有詐欺之故意。
（四）合作金庫銀行北屯分行支票存款帳戶顏孟宏帳號：000000000000
      0號，於八十八年五月三十一日開始退票，於同年六月二十五日拒絕往來等情
      ，有該銀行九十年三月二十三日（九０）合金北屯字第一四０三號函存卷可證
      ，是被告於八十九年一月中旬將上開名義人顏孟宏之支票交予自訴人時，該支
      票已經銀行拒絕往來，而發票人之債信資料極易查得，此從自訴人於收受該票
      據後之第二天即向銀行查詢發票人信用狀況而得信用結果，即可得知，而被告
      欲持已拒絕往來之支票作為擔保，亦足證明其先前借款時有詐欺之意圖。被告
      雖於本院九十二年四月十五日審理時辯稱：「該支票該房客趁我母不在時，要
      來搬東西離開，我要他付部分房租，他就直接拿一張支票給我，當時我母親不
      在，所以我就自己收起來，沒有告訴她支票的事情。」云云，但其於本院九十
      年三月十三日審理時則稱：顏孟宏之支票是房客交給伊母親，伊母親再交給伊
      云云（見本院九十年度自更字第九號卷第二十二頁），是被告之前後陳述，亦
      見齟齬，而被告母親李林金鳳於本院九十二年四月十五日審理時證稱：收房租
      時，房客是拿現金或支票給伊，伊忘記了等語，亦無法證明被告之上開辯解與
      事實相符，是被告此部分辯解，亦難採信。
    綜上所述，被告隱瞞其無力清償債務之事實，使自訴人陷於錯誤而交付金錢，是
    其上揭辯詞，顯係事後卸責之詞不足採信，其上開連續詐欺犯行，事證明確，洵
    堪認定。
二、核被告所為，係犯刑法三百三十九條第一項之詐欺取財罪。被告先後多次詐欺行
    為，時間緊密，犯罪構成要件相同，顯係基於概括犯意為之，應依刑法第五十六
    條連續犯之規定論以一罪。爰審酌被告犯後復否認有詐欺之意圖，且於本院審理
    期間，均未與告訴人達成和解，顯無悔意，惟念及其於本院審理時，對其所借貸
    金額及日期均供認明確，亦無逃避上開債務之心，詐欺所得為五萬八千元，金額
    非鉅等一切情狀，量處如主文所示之刑。被告行為後，刑法第四十一條第一項前
    段已修正為：「犯最重本刑為五年以下有期徒刑以下之刑之罪，而受六個月以下
    有期徒刑或拘役之宣告，因身體、教育、職業、家庭之關係或其他正當事由，執
    行顯有困難者，得以一元以上三元以下折算一日，易科罰金。」，並於九十年一
    月十日公布，於同年月十二日生效施行，比較新舊法律規定，以新法對被告較為
    有利，是依刑法第二條第一項前段規定應適用裁判時法，爰依修正後刑法第四十
    一條第一項前段之規定，諭知如易科罰金之折算標準，以資懲儆。
據上論斷，應依刑事訴訟法第三百四十三條、第二百九十九條第一項前段，刑法第二
條第一項前段、第五十六條、第三百三十九條第一項、修正後刑法第四十一條第一項
前段，罰金罰鍰提高標準條例第一條前段、第二條，判決如主文。
中      華      民      國      九十二      年    四    月    二十九    日
                                臺灣臺中地方法院刑事第四庭
                                        法  官  楊  真  明
右正本證明與原本無異。
如不服本判決，應於送達後十日內向本院提出上訴狀（須附繕本），上訴於臺灣高等
法院臺中分院。
                                        書記官
中      華      民      國      九十二      年    四    月      三十    日
附錄本判決論罪科刑法條
刑法第三百三十九條第一項：
  意圖為自己或第三人不法之所有，以詐術使人將本人或第三人之物交付者，處五年
  以下有期徒刑、拘役或科或併科一千元以下罰金。


司法院資訊處製作；財團法人民間司法改革基金會備份。
